臺灣板橋地方法院刑事判決　　　　　　　 94年度訴字第618號
聲　請　人　臺灣板橋地方法院檢察署檢察官
被　　　告　甲○○
上列被告因詐欺等案件，經檢察官聲請簡易判決處刑（93年度偵
字第18179 號），本院認不宜以簡易判決處刑，改依通常程序審
理，判決如下：
    主  文
甲○○幫助以犯意圖為自己不法之所有，以詐術使人將本人之物
交付之罪為常業，處有期徒刑柒月。緩刑參年。
犯罪所得新臺幣貳仟伍佰元沒收，如全部或一部不能沒收時，以
其財產抵償之。扣案的中國信託商業銀行存摺壹本，提款卡、私
章各壹枚均沒收。
    事  實
一、甲○○明知依一般人健全的社會生活經驗，能預見轉讓金融
    機構帳戶的存摺、提款卡供他人使用，將供用於掩飾因犯常
    業詐欺罪所得財物或財產上利益的重大犯罪，遂行常業詐欺
    的犯行，而不違反本意，竟基於幫助常業詐欺及洗錢的犯意
    ，將其於民國86年3月27日開立的中國信託商業銀行土城分
    行（下稱中國信託）000000000000號的帳戶，於93年7月12
    日某時許，在臺北市○○區○○路某處捷運工地，將前開中
    國信託帳戶存摺、提款卡、密碼等，以新臺幣（下同）2,50
    0 元的代價，售給不詳年籍綽號「阿雄」的成年男子等所組
    成的詐欺犯罪集團，供作掩飾該集團因常業詐欺犯罪所得的
    財物，嗣乙○○於93年8 月2 日在臺南市○○區○○路4 段
    394 號上網路1111人力銀行【網址：http：//www.1111. co
    m.tw】時看到上述詐欺集團告示：徵服務人員，乙○○遂以
    『0000000000』號電話和對方聯繫，對方自稱「張小姐」，
    佯以工作待遇優渥，惟需交付保證金，因為乙○○急於謀得
    一份工作，而陷於錯誤，乃以轉帳方式依原來電話約定分3
    次將金額合計7,500 元匯入甲○○上述中國信託帳戶，嗣後
    乙○○發覺受騙，遂向警方報案，甲○○上述中國信託的帳
    戶遂列為警示帳戶，而甲○○於93年8 月23 日10 時30分許
    ，前往位於臺北縣土城市○○路○ 段304 號的中國信託土城
    分行更換提款卡時，經警當場查獲，並扣得中國信託存摺、
    中國信託提款卡、私章1 枚等物，循線查獲上述的情形。
二、案經臺北縣政府警察局土城分局移由臺灣板橋地方法院檢察
    署檢察官偵查起訴。
    理  由
一、被告甲○○於本院審理時對於上述事實，已經作出坦白，與
    被害人乙○○即證人指述受到欺詐而匯款進入被告帳戶的情
    節相互符合，此外，並有：
    (一)、扣案的中國信託銀行存摺、提款卡及私章1 枚。
    (二)、中國信託自動櫃員機客戶交易明細表。
    (三)、中國信託000000000037號函附的開戶人資料、中國信託
        商業銀行印鑑卡影本、歷史交易查詢報表及對帳單。
   因此，被告甲○○於本院審理時所作出的坦白，核與事實相
   符，可以採信。
二、又目前金融機構對於個人開設存款帳戶，除須要提供身分資
    料以供查核辨識外，並沒有設定有其他限制的規定或條件即
    可輕易辦理取得金融帳戶使用，所以沒有正當理由，實無借
    用他人帳戶的必要性。而金融帳戶存摺也是關涉個人財產權
    益的保障，專有性高，除非本人或與本人具有親密或信賴關
    係的人，在特殊情況下偶有交付他人使用外，亦必深入瞭解
    借用人的用途及合理性，始會安心無疑的提供，且該等專有
    物品如落入非法者手中，極易被利用為與財產犯罪有關的犯
    罪工具，這是我們一般生活認知上所易於體察到的基本常識
    。再者，現今犯罪集團或不法份子為了掩飾不法獲利的行徑
    ，以及避免公權力機關執法人員的追究處罰，該等犯罪集團
    經常誘使一般民眾提供金融機構帳戶存摺資料等，再反覆以
    此帳戶供作對外詐騙或其他各種財產犯罪的不法用途，並藉
    此掩飾就各該重大犯罪所得的財物，況且電視新聞及報章雜
    誌等大眾傳播媒體對類似這種情形多有所詳盡的報導，促使
    民眾注意防範，一般人本於生活經驗及認識，在客觀上當可
    預見完全不相識或不甚熟識的人要求提供金融機構存款帳戶
    的存摺、提款卡及其密碼等供其使用的行徑，往往與利用該
    帳戶進行詐騙或其他財產犯罪有密切關連，被告對於販賣帳
    戶而由詐騙集團作為不法收取他人款項及掩飾或隱匿重大犯
    罪所得財物的用途，當然應有所認識，不可以輕易否認的。
    據上，本案事證明確，被告犯行，足以認定。
三、核被告甲○○所為，係犯刑法第30條第1 項、第340 條的幫
    助常業詐欺罪及刑法第30條第1 項、洗錢防制法第2 條第1
    款、第3 條第1 項第5 款、第9 條第1 項幫助洗錢罪。又被
    告係以一行為同時觸犯上述2 罪，為異種想像競合犯，應依
    刑法第55條的規定，從重以幫助常業詐欺罪處斷。再被告係
    基於幫助的意思，參與常業詐欺以外的行為，為幫助犯，依
    刑法第30條第2 項的規定減輕其刑。再被告於本院審理時，
    已明白坦承如上所述的犯行，所以有洗錢防制法第9 條第5
    項規定減輕其刑的適用。另公訴人以被告不違反本意，竟基
    於幫助常業詐欺及洗錢的概括犯意，於83年5 月28日、92年
    2 月27日，分別前往彰化商業銀行板橋分行（下稱彰化銀行
    ）、華南商業銀行板橋分行（下稱華南銀行），開立帳號00
    000000000000、000000000000號等帳戶，於93年7 月12日後
    的一星期某日，也是在臺北市○○區○○路某處捷運工地，
    以5,00 0元的代價，將前開彰化銀行、華南銀行帳戶的存摺
    及提款卡等物，亦賣給「阿雄」，而以此方式幫助該真實姓
    名年籍不詳的人所組成的詐欺集團掩飾渠等因常業詐欺犯罪
    所得的財物，認為係連續為如上所述的犯行一節，經查：按
    刑法第30條第2 項規定：從犯之處罰依正犯之刑減輕之。則
    根據這個規定，可以理解的幫助犯（從犯）是對於正犯而言
    ，本身沒有獨立的法律性格，換言之，從犯完全附屬於正犯
    而成立，而與正犯是適用同一個法律，以及同一個法定刑，
    假如正犯不成立犯罪時，也就沒有處罰從犯（幫助犯）的依
    據存在，既然從犯是附屬於正犯而成立，關於犯罪的時間、
    地點，以及著手的時期，都是以正犯的犯罪時間、地點以及
    著手時期為準，這是正犯與從犯（即幫助犯）所具有的主體
    性以及附隨性的關係。卷查全部卷證資料顯示，被告雖有出
    售此2 家銀行的存摺等予「阿雄」，然並無證據證明阿雄的
    犯罪集團已經就這2 個帳戶，已經有著手的犯罪行為出現，
    那麼正犯還沒有成立犯罪，如上所述，從犯當然不能成立，
    這是缺乏獨立性的從屬性法律本質，從而，此部份原來應該
    作出無罪的判決，但是原來的檢察官認為有連續犯的裁判上
    一罪的關係，基於審判不可分的原則，就這個部分來說，應
    當不再為無罪的諭知，也應附帶說明。本院於是經審慎斟酌
    被告是因為貪圖一己的私利，出賣自己的銀行帳戶供詐騙集
    團成員使用，助長詐騙集團財產犯罪風氣，致民眾受騙而匯
    出款項，實為當今社會層出不窮的詐財發生的根源，且也因
    為被告提供個人帳戶，致使執法人員難以追查該詐騙集團的
    真實身分，遂使詐欺犯得以掩飾詐欺所得的財物，是被告所
    為實屬不該，行為舉止當然要受檢討，並考量被告犯罪後態
    度與所得的財物僅2,500 元【併參後述】等一切情狀，量處
    如主文所示的刑罰。又查被告前雖曾因侵占罪，受1 年有期
    徒刑的宣告刑罰，以及緩刑5 年的宣告，然該緩刑的宣告，
    於緩刑期間屆滿，並沒有撤銷緩刑的宣告，則原來刑罰的宣
    告就失去效力，這與未受有期徒刑宣告的法律上效力相同，
    有本院94年7 月15日列印的臺灣高等法院被告前案紀錄表可
    憑，那麼被告歷經偵查審判科刑的程序後，自當知所警惕信
    無虞再犯，本院綜核上述各種情形認為上開本件刑罰的宣告
    ，已足策勵自新，認為其所受宣告的刑罰，仍然以暫不執行
    為適當，於是併諭知被告緩刑3 年，再次給予自新的機會，
    期望被告能深切反省法院的斟酌再三，以作出對社會有利的
    貢獻。另本件被告的犯罪行為，雖係以幫助常業詐欺罪論處
    罪刑，然整體論罪中也包含洗錢防制法的犯行，本於義務沒
    收的本旨，法院並沒有裁量沒收與否的權限，則被告犯罪所
    得的財物2,500 元，仍應依洗錢防制法第12條第1 項規定，
    為沒收，如全部或一部不能沒收時，以其財產抵償的宣告；
    又扣案的中國信託存摺1 本、提款卡、私章各1 枚等，被告
    供稱係因要去換發該等證物，則仍不失為是其原來供犯罪所
    用的物件，還是應該依刑法第38條第1 項第2 款規定宣告沒
    收。至於如上所述未能成立幫助犯行的部分，雖被告也已經
    取得賣出存摺等的款項合計5,000 元，然這個部份，並未能
    成立犯罪，依主從相互依存的原則，不另作出沒收的宣告，
    附帶說明。
據上論斷，應依刑事訴訟法第452 條、第299 條第1 項前段，洗
錢防制法第9 條第1 、5 項、第12條第1 項，刑法第11條前段、
第30條、第340條、第55條、第74條第1款、第38條第1項第2款，
判決如主文。
本案由檢察官楊雅清提起公訴，經檢察官魏正杰到庭執行職務。
中　　華　　民　　國　　94　　年　　7 　　月　　21　　日
                  刑事第四庭審判長法  官  李麗玲
                                  法  官  鄧雅心
                                  法  官  黎錦福
上列正本證明與原本無異。
如不服本判決，應於判決送達後10日內向本院提出上訴狀 (應附
繕本)， 上訴於臺灣高等法院。
                                  書記官  蔡麗春
中　　華　　民　　國　　94　　年　　7 　　月　　21　　日
附錄本案論罪科刑法條：
洗錢防制法第9條
犯第2 條第1 款之罪者，處5 年以下有期徒刑，得併科新臺幣三
百萬元以下罰金。
犯第2 條第2 款之罪者，處7 年以下有期徒刑，得併科新臺幣五
百萬元以下罰金。
以犯前二項之罪為常業者，處3 年以上10年以下有期徒刑，得併
科新臺幣1 百萬元以上1 千萬元以下罰金。
法人之代表人、法人或自然人之代理人、受雇人或其他從業人員
，因執行業務犯前三項之罪者，除處罰行為人外，對該法人或自
然人並科以各該項所定之罰金。但法人之代表人或自然人對於犯
罪之發生，已盡力監督或為防止行為者，不在此限。
犯前四項之罪，於犯罪後六個月內自首者，免除其刑；逾六個月
者，減輕或免除其刑；在偵查或審判中自白者，減輕其刑。
洗錢防制法第12條
犯第9 條之罪者，其因犯罪所得財物或財產上利益，除應發還被
害人或第三人者外，不問屬於犯人與否，沒收之。如全部或一部
不能沒收時，追徵其價額或以其財產抵償之。
為保全前項財物或財產上利益追徵或財產之抵償，必要時，得酌
量扣押其財產。
對於外國政府、機構或國際組織依第14條所簽訂之條約或協定，
請求我國協助之案件，如所涉之犯罪行為符合第3 條所列之罪，
雖非我國偵查或審判中者，亦得準用前二項之規定。
中華民國刑法第340條
以犯第339 條之罪為常業者，處一年以上七年以下有期徒刑，得
併科五萬元以下罰金。
